【裁判字號】    95,交聲,68
【裁判日期】    950428
【裁判案由】    違反道路交通管理處罰條例聲明異議
【裁判全文】
臺灣臺北地方法院交通事件裁定          95年度交聲字第68號
異議人即
受處分人  甲○○
上列異議人即受處分人因違反道路交通管理處罰條例案件，對於
臺北市交通事件裁決所民國九十四年十二月十五日所為之處分（
原處分案號：北市裁三字第裁二二—ＡＥＢ六一四九六七號），
聲明異議，本院裁定如下：
    主  文
異議駁回。
    理  由
一、按機器腳踏車行駛之車道及轉彎，應依標誌或標線之規定行
    駛；無標誌或標線者，同向三車道以上道路，均應以兩段方
    式進行左轉彎，道路交通安全規則第九十九條第一項第三款
    前段定有明文。汽車駕駛人轉彎時，不依標誌、標線、號誌
    指示者，處新臺幣（下同）二百元以上六百元以下罰鍰，並
    予記違規點數一點，道路交通管理處罰條例第四十八條第二
    款、第六十三條第一項第一款亦分別定有明文。再按所謂機
    慢車兩段左轉標誌，係用以告示左轉機器腳踏車或慢車駕駛
    人應遵照號誌指示，在號誌顯示允許直行時先行駛至右前方
    路口之左轉待轉區等待左轉，俟該方向號誌顯示允許直行後
    ，再行續駛，以兩段方式完成左轉。本標誌設於實施機慢車
    兩段左轉路口附近顯明之處，並配合劃設機慢車左轉待轉區
    ○○○道路交通標誌標線號誌設置規則第六十五條第一項亦
    有明文。
二、本件原處分機關臺北市交通事件裁決所係以：異議人即受處
    分人甲○○於民國九十四年十一月八日下午二時五分許，騎
    乘車號ＡＴＷ—九九六號重型機車，在臺北市○○路○段與
    新明路口，不依機慢車兩段左轉標誌、標線、號誌指示，向
    左迴轉成功路二段行駛，而為舉發單位臺北市政府警察局內
    湖分局潭美派出所員警當場攔停，並以異議人有違反前揭道
    路交通管理處罰條例第四十八條第二款規定之行為掣單舉發
    。嗣異議人於舉發通知單上所載應到案日期（即同年月二十
    三日）前之同年月八日向原處分機關提出申訴，經原處分機
    關函請舉發單位調查結果，仍認異議人有前開違規行為，原
    處分機關乃於同年十二月十五日依道路交通管理處罰條例第
    四十八條第二款、第六十三條第一項第一款、違反道路交通
    管理事件統一裁罰基準及處理細則第四十三條、第四十四條
    、第六十一條之規定，裁處異議人罰鍰六百元，並予記違規
    點數一點。
三、異議意旨略以：異議人當時騎車由臺北市○○○路○段行經
    環東大道下引道沿成功路二段行駛至新明路口，欲向左迴轉
    成功路二段往民權東路六段方向行駛時，見成功路二段旁設
    有機慢車兩段左轉標誌（見卷附照片一所示，下稱兩段左轉
    標誌(一)），乃行駛至右前方之新明路口機慢車左轉待轉區（
    即卷附照片二藍色圓圈及照片三所示，下稱待轉區(一)）等待
    左轉，此際因新明路旁所設置之機慢車兩段左轉標誌（見卷
    附照片三所示，下稱兩段左轉標誌(二)）在待轉區(一)之後方，
    為異議人所無法看見，而異議人視線所及僅前方有左轉標誌
    （即卷附照片二紅色圓圈所示），並無兩段左轉標誌，故異
    議人直覺判斷應可左轉，且因待轉區(一)、(二)間之車道位置較
    高，故異議人在待轉區(一)等待時，看不清或甚至看不見待轉
    區(二)，因而在待轉區(一)待轉後，即直行成功路二段，竟遭員
    警以未依兩段左轉為由加以舉發。倘異議人係習慣性不遵守
    交通規則之人，則直接迴轉即可，無待轉一次之必要，實乃
    因現場狀況致異議人錯誤判斷，並非不願遵守交通規則，故
    本件執法顯有瑕疵云云。
四、查異議人於前揭時地騎乘上開機車行經設有待轉區○○○○
    路二段與新明路口時，不依兩段左轉標誌(二)之指示，至待轉
    區(二)等待，即逕自向左迴轉成功路二段行駛之事實，為異議
    人所不否認，並有異議人提出之現場位置圖及照片附卷可稽
    ，異議人騎乘機車轉彎時，不依標誌、標線、號誌指示之違
    規行為，已堪認定。異議人雖指：依現場位置以觀，駕駛人
    在待轉區(一)等待時，尚無從發現兩段左轉標誌(二)及待轉區(二)
    ，以致判斷錯誤而直接左轉云云。惟按機器腳踏車轉彎，如
    無標誌或標線者，「同向三車道以上道路，均應以兩段方式
    進行左轉彎」，此觀前揭道路交通安全規則第九十九條第一
    項第三款規定即明，而新明路與成功路二段既均屬「同向三
    車道道路」，則依前開規定，無論已否設置兩段左轉標誌及
    劃設待轉區標線，均應以兩段方式進行左轉彎，異議人騎乘
    機車自應注意此等規定。且查同向三車道之成功路二段既劃
    設待轉區(一)，衡情駕駛人應已足判斷新明路（亦屬同向三車
    道道路）亦設有待轉區(二)，是異議人所指無從發現兩段左轉
    標誌(二)及待轉區(二)，顯屬可歸責於己之事由，尚難據為有利
    之認定。從而異議人沿成功路二段行駛至新明路口時，如欲
    向左迴轉成功路二段，自應先行駛至右前方路口之待轉區(一)
    等待左轉，俟該方向號誌顯示允許直行後，再行駛至右前方
    路口之待轉區(二)等待左轉，俟該方向號誌顯示允許直行後，
    再行續駛成功路二段，而以此方式完成迴轉。茲異議人未依
    上開規定於待轉區(二)等待，即逕自向左迴轉，則員警以其未
    依兩段方式左轉為由加以舉發，於法並無不合。異議人以兩
    段左轉標誌(二)及待轉區(二)所在位置不當為由，抗辯員警執法
    有瑕疵云云，並不足採。
五、綜上所述，異議人確有於前揭時地騎乘上開機車轉彎時，不
    依標誌、標線、號誌指示之違規行為，從而，原處分機關依
    前揭道路交通管理處罰條例第四十八條第二款、違反道路交
    通管理事件統一裁罰基準及處理細則第四十三條、第四十四
    條、第六十一條規定，裁處異議人罰鍰六百元，並依同條例
    第六十三條第一項第一款規定，併予記違規點數一點，核無
    違誤。異議人之異議，為無理由，應予駁回。
據上論斷，應依道路交通案件處理辦法第十九條，裁定如主文。
中    華    民    國  九十五  年    四    月  二十八  日
                  交通法庭法  官  陳芃宇
以上正本證明與原本無異
如不服本裁定應於送達後5日內向本院提出抗告狀
                          書記官  周小玲
中    華    民    國  九十五  年    四    月  二十八  日


司法院資訊處製作；財團法人民間司法改革基金會備份。
